【裁判字號】    95,台上,2766
【裁判日期】    950518
【裁判案由】    違反毒品危害防制條例
【裁判全文】
最高法院刑事判決            九十五年度台上字第二七六六號
    上  訴  人  台灣高等法院高雄分院檢察署檢察官
    上  訴  人
    即  被  告  甲○○
    被      告  乙○○
上列上訴人等因被告等違反毒品危害防制條例案件，不服台灣高
等法院高雄分院中華民國九十五年三月三日第二審更審判決（九
十四年度上更(二)字第三二八號，起訴案號：台灣屏東地方法院檢
察署八十九年度偵字第四一三七、四八五六號，八十九年度毒偵
字第一五四五號），提起上訴，本院判決如下：
    主  文
原判決撤銷，發回台灣高等法院高雄分院。
    理  由
本件原判決認定上訴人即被告甲○○明知海洛因業經公告列為第
一級毒品，不得非法持有、販賣，竟基於販賣第一級毒品海洛因
牟利之概括犯意，以其所持用之0000000000號、00
00000000號、0000000000號行動電話為聯絡
販賣毒品之工具，而自八十九年六月二十二日下午十時許起至同
年七月十一日上午十時許止，連續在屏東縣潮州鎮○○路「大潮
州檳榔城」停車場，以每小包第一級毒品海洛因（約一點五公克
）新台幣（下同）三千元至四千元不等之價格，販賣第一級毒品
海洛因予當時為男女朋友關係之蘇文章、陳素惠計六次（前五次
每次三千元，最後一次四千元；日期分別為八十九年六月二十二
日、六月二十七日、七月三日、七月九日、七月十日、七月十一
日），所得價款為一萬九千元；其交易方式為先由蘇文章或陳素
惠以屏東縣潮州鎮○○路一百號前之0000000號公共電話
、聯興路與自強路口之0000000號公共電話，與甲○○上
開持用之行動電話聯繫後，蘇文章或陳素惠再前往上開「大潮州
檳榔城」停車場，將購買第一級毒品海洛因之價款交付甲○○，
甲○○隨即走入上開「大潮州檳榔城」內，拿取第一級毒品海洛
因，再返回上開停車場，將該已用衛生紙或香菸盒包裝之第一級
毒品海洛因丟在地上，或直接交予陳素惠、蘇文章之方式，而完
成交易。嗣於八十九年七月十四日上午零時二十分許，蘇文章、
陳素惠在屏東縣潮州鎮○○路二二五號「新天地理容院」內為警
查獲施用第一級毒品海洛因犯行，經警依其等所為向甲○○、蘇
益權購買毒品之供述，於同日上午十時許，逕行搜索屏東縣竹田
鄉○○路六十二之三號蘇益權住處，而於同日中午十二時二十分
許，適甲○○與乙○○前往上開洲同路六十二之三號處，甲○○
因見員警在場，乃將其手持之黑色皮包丟至門邊，經警逕行逮捕
甲○○，並自該黑色皮包內扣得甲○○所有供販賣用之第一級毒
品海洛因粉末九包（合計淨重十三點二一公克，合計空包裝重三
點七七公克）、預備供販賣第一級毒品海洛因分裝用之空夾鏈袋
一包；而屏東縣警察局屏東分局亦將上開逕行搜索、拘提結果，
於同日（八十九年七月十四日）陳報台灣屏東地方法院檢察署，
經該署檢察官批示「已悉」及簽發拘票等情。因而撤銷第一審關
於甲○○販賣第一級毒品罪刑部分之判決，改判論處甲○○連續
販賣第一級毒品罪刑。又以公訴意旨另以：被告乙○○與甲○○
共同基於販賣第一級毒品海洛因之概括犯意，自八十九年五月初
某日起至同年七月十一日止，在屏東縣潮州鎮「大潮州檳榔城」
停車場等地，以約一點五公克海洛因三千元至四千元之價格，連
續多次販賣第一級毒品海洛因予蘇文章及陳素惠二人。而其方式
係由蘇文章或陳素惠以公用電話撥打甲○○或乙○○所持用之0
000000000號、0000000000號、00000
00000號行動電話聯繫後，再由被告乙○○或被告甲○○駕
駛銀色歐寶車牌號碼Ｄ九－二六五二號自用小客車至「大潮州檳
榔城」停車場等地交貨取款完成交易。因認被告乙○○涉犯毒品
危害防制條例第四條第一項販賣第一級毒品罪。惟經審理結果，
不能證明乙○○犯罪，因而撤銷第一審論處乙○○共同販賣第一
級毒品罪刑部分之判決，改判諭知乙○○無罪，固非無見。
惟查：(一)、原判決採信證人蘇文章於第一審八十九年九月十四日
訊問時之證言，認定被告甲○○有原判決所載之六次販賣第一級
毒品予蘇文章、陳素惠犯行。然蘇文章於該次法院調查時證稱：
「我們一開始是合資由甲○○去買，後來就是他去拿貨，我們再
拿錢給他向他拿貨，因為只有他有管道。」等語（見第一審卷第
三十六頁），依此供述，蘇文章並非自始即係向甲○○購買海洛
因，此與原判決認定蘇文章自始即係向甲○○購買海洛因，二人
未曾合資購買毒品之事實不符。究竟實情為何？原判決認定之六
次，有無合資購買情形？原審未詳查究明，即率行判決，有調查
未盡之違法。(二)、原判決以證人陳素惠於第一次警詢時，僅陳稱
伊向一名潘姓男子購買海洛因，是口卡上之甲○○沒錯等語，全
未提及向乙○○或甲○○之女友買海洛因，亦未陳述乙○○曾代
送毒品之事。因而認其自第二次警詢時起指認乙○○為共同販賣
毒品之人等之供述為不可採。然依陳素惠之警詢筆錄，陳素惠係
於八十九年七月十四日凌晨零時二十分許，因持有海洛因毒品為
警查獲，而於同日凌晨一時十分至二時二十分經警製作其第一次
警詢筆錄，當時甲○○及乙○○尚未被警查獲，且依陳素惠之後
供詞，陳素惠係認其與蘇文章是向甲○○購買海洛因，僅乙○○
曾代送毒品，或與甲○○同車，故陳素惠第一次警詢時稱其施用
之海洛因是向甲○○購得等語，未提及乙○○，是否僅簡要提及
販毒主嫌或真正出售毒品者為何人，而未詳細述及另有代送毒品
之人，原審就此未予查明，即率依此認第二次之指述為不可採，
已嫌速斷。又陳素惠第二次警詢時，係因警員問以：「現在本組
內的甲○○及乙○○二人，是否就是將毒品賣給你的人？」，乃
回答：「就是他二人沒錯」，而警員並未詢問乙○○參與販賣毒
品之時間及次數，陳素惠因而就此未為詳述。則原判決未審酌警
員詢問之事項，即認陳素惠第二次警詢時就乙○○販賣毒品之時
間等事項無一言及，其所陳是否可信，已非無疑云云，其論斷亦
有可議。(三)、原判決理由欄四(一)、認陳素惠於八十九年七月二十
一日偵訊時仍僅陳稱：「一開始是我向甲○○買二次海洛因，後
來都是蘇文章去向甲○○買」等語，未陳稱向乙○○或甲○○之
女友購買海洛因；而於八十九年八月三日偵訊時則陳稱：「是乙
○○開歐寶銀色車去大潮洲檳榔攤，我與蘇文章去大潮洲檳榔攤
，是去向甲○○買毒品」等語，仍僅稱係向甲○○買毒品。則乙
○○是否有販賣第一級毒品予陳素惠之行為，更屬有疑等由。惟
查陳素惠於八十九年七月二十一日偵訊時有稱其在分局有指認甲
○○及乙○○（即有指認向他們二人買毒品）（見偵字第四一三
七號卷第五十二頁背面）；且八十九年八月三日偵訊時，陳素惠
供陳購買毒品時有與乙○○接觸過（見同上卷第九十二頁），足
徵陳素惠於上開偵訊時並非未陳稱乙○○有參與販賣毒品之事，
原判決此部分理由之說明，與卷內證據資料不盡相符，難謂無證
據上理由矛盾之違誤。(四)、證人蘇文章於警詢及偵查中係證稱：
伊係向甲○○購買海洛因，如甲○○沒空，就叫乙○○送毒品過
來等語，足見蘇文章並未指述曾向乙○○個人買毒品，與其第一
審八十九年九月十四日訊問時所稱其係向甲○○購買毒品之供詞
並無齟齬。原判決理由欄四(二)、竟認蘇文章上開供述矛盾，其不
利乙○○之供述是否符合事實，即屬有疑云云，亦有未當。檢察
官及甲○○上訴意旨指摘原判決違背法令，尚非全無理由。又原
判決理由欄二(一)後段關於甲○○不另為無罪諭知部分，基於審判
不可分原則，應併予發回。
據上論結，應依刑事訴訟法第三百九十七條、第四百零一條，判
決如主文。
中    華    民    國  九十五  年    五    月   十八   日
                      最高法院刑事第九庭
                          審判長法官  賴  忠  星
                                法官  林  開  任
                                法官  林  立  華
                                法官  魏  新  和
                                法官  陳  晴  教
      本件正本證明與原本無異
                                      書  記  官
中    華    民    國  九十五  年    五    月  二十四  日
                                                    Ｍ


司法院資訊處製作；財團法人民間司法改革基金會備份。
